臺灣高等法院臺中分院民事裁定　96年度抗字第409號
抗　告　人　 乙○○
抗告人與相對人甲○○間因損害賠償事件，對於中華民國96年7月
9日台灣台中地方法院88年度訴字第1350號所為裁定提起抗告，
本院裁定如下：
    主  文
抗告駁回。
抗告程序費用由抗告人負擔。
    理  由
一、按民事訴訟法第186條規定：「停止訴訟程序之裁定，法院
    得依聲請或依職權撤銷之。」此中止訴訟程序之裁定，不惟
    中止應終竣之事由發生時，不可不予撤銷，即在此項事由發
    生前，如法院認為有必要時，亦得予以撤銷。又按民事訴訟
    法第183條規定：「訴訟中有犯罪嫌疑牽涉其裁判者，法院
    得在刑事訴訟終結前以裁定停止訴訟程序」。所謂訴訟中有
    犯罪嫌疑牽涉其裁判，係指在民事訴訟繫屬中，當事人或第
    三人涉有犯罪嫌疑，足以影響民事訴訟之裁判，非俟刑事訴
    訟解決，民事法院即無從或難於判斷者而言，例如當事人或
    第三人於民事訴訟繫屬中涉有偽造文書、證人偽證、鑑定人
    為不實之鑑定等罪嫌，始足當之。(參照最高法院26年滬聲
    字第14號、79年台抗字第218號判例意旨)
二、抗告意旨略為：相對人甲○○因詐欺案件受有期徒刑判決確
    定，現已棄保潛逃，而遭台中地方法院檢察署通緝在案，顯
    見相對人甲○○於本件訴訟程序中無法出庭陳述，則就本件
    訴訟之審理有影響其客觀公正之虞，而應視相對人甲○○喪
    失訴訟能力而停止本件訴訟程序，故原審法院撤銷先前停止
    訴訟之裁定，於法未合等語置為抗辯。
三、查原審先前以抗告人等涉有妨害自由等犯罪嫌疑，確有影響
    於本件訴訟事件之裁判，裁定命在刑事訴訟終結以前停止訴
    訟程序。嗣抗告人等人涉犯妨害自由等刑事案件業經原審86
    年度訴字第1318號、本院86年上訴字第954號、92年度台上
    字第5452號、92年度上更(一)字第251號、最高法院93年度台
    上字第4695號、本院93年度重上更(二)字第220號，歷審分別
    判決在案，目前仍再本院95年度重上更(一)字第25號就訴外人
    施金域審理中，雖尚未確定，餘則均已確定。本件相對人甲
    ○○事請求損害賠償事件固係以抗告人等人是否涉犯害自由
    等罪為據，惟該案並非在民事訴訟繫屬中抗告人等當事人涉
    有犯罪嫌疑，而屬民事訴訟繫屬前所發生之事由，且其等是
    否涉犯妨害自由罪嫌，是否影響本件民事訴訟之裁判，為法
    院認定事實之職權行使範圍，法院依法可依調查結果以為自
    行判斷，是依職權審酌刑事訴訟進行程度，認已無停止之必
    要，而撤銷停止訴訟程序，核與法有合，原裁定並無違誤，
    抗告人所為指摘，並無理由。
據上論結，抗告人之抗告為無理由，依民事訴訟法第495條之1第
1項、第449條第1項、第95條、第78條，裁定如主文。
中　　華　　民　　國　　96　　年　　8 　　月　　20　　日
                  民事第五庭    審判長法　官　林陳松
　　　　　　　　　　　      　　　　　法　官  古金男
　　　　　　　　　　　      　　　　　法　官  鄭金龍
以上正本係照原本作成。
再為抗告應以適用法規顯有錯誤為理由，並經本院之許可，該許
可以原裁定所涉及之法律見解具有原則上之重要性者為限。
如提起再抗告者應於裁定送達後十日內向本院提出抗告理由狀（
須按照他造人數附具繕本）並繳納抗告裁判費新臺幣壹仟元，同
時委任律師或具有律師資格之關係人為代理人。
　　　　　　　　　　　　　　　　　　　書記官　陳振海
中　　華　　民　　國　　96　　年　　8 　　月　　21　　日
                                                      Ｃ
